臺灣高等法院刑事判決　　　　　　　　94年度上訴字第1760號
上　訴　人　臺灣士林地方法院檢察署檢察官
被　　　告　甲○○
上列上訴人因被告偽造文書等案件，不服臺灣士林地方法院94年
度訴緝字第18號，中華民國94年4 月29日第一審判決（起訴案號
：臺灣士林地方法院檢察署87年度偵字第10936 號；移送併案審
理案號：89偵字第6738號），提起上訴，本院判決如下：
    主  文
原判決撤銷。
甲○○連續行使偽造私文書，足以生損害於他人，處有期徒刑壹
年陸月。
偽造之「偉聖國際有限公司」印章、及如附表所示之支票號碼Ａ
Ｋ0000000 號、ＴＢ0000000 號、ＡＡ0000000 號背面偽造之「
偉聖國際有限公司」印文各壹枚均沒收。
    事  實
一、甲○○明知其所經營之照集有限公司（以下簡稱：照集公司
    ）已陷於無償債能力狀態，竟意圖為自己不法所有，並基於
    詐欺取財以及行使偽造私文書之概括犯意，連續為下列詐欺
    與行使偽造私文書之行為：
（一）於民國（下同）87年1 月至87年6 月間，利用不知情之方
      美燕（業經判決無罪確定）持陳火炎、張錦枝、徐莉娟、
      吳秀珠、蔡炳楠、林文雄、林再來、胡文龍、吳玉砲、潘
      春銘、顧迪文、石宗仁、呂秀月、劉宗信等人為發票人之
      支票陸續向丙○○調借現金共新臺幣（下同）2 千8 百多
      萬元，嗣於87年3 月間起因支票到期後陸續遭退票，丙○○始知受騙。
（二）於87年3 月25日、87年4 月12日、87年5 月15日，利用不
      知情之方美燕持洪文雄、林文雄、張錦枝所簽發如附表所
      示之支票3 紙至臺北市○○路72號4 樓，以公司需錢週轉
      為由向乙○○調借現款，且未經偉聖國際有限公司（以下
      簡稱：偉聖公司）同意，利用不知情之成年刻印業者，擅
      自偽刻偉聖公司之印章1 枚，即在不詳時地，於如附表所
      示之支票背面偽造偉聖公司之印文以為背書，以取信於乙○○，致乙○○因而陷於錯誤，誤信該3 紙支票均係有偉
      聖公司擔保之支票而貸予共計146 萬6 千5 百元。詎該3
      張支票於到期後，均遭退票，經乙○○向偉聖公司查證，
      始知受騙。
二、案經乙○○訴由臺灣板橋地方法院檢察署檢察官呈請臺灣高
    等法院檢察署檢察長核轉臺灣士林地方法院檢察署檢察官偵
    查起訴暨由丙○○訴由臺灣士林地方法院檢察署檢察官偵查
    後移請併案審理。
    理  由
一、前揭事實，業據被告甲○○於於原審審理時坦承不諱，復經
    證人即告訴人丙○○、乙○○與方美燕於原審審理時證述明
    確（見90年度訴緝字第27號卷(二)第42頁至第51頁、第58頁至
    第73頁；88年度訴字第346 號卷第95頁至第97頁），並有支
    票、本票等件在卷可資佐證（見臺灣士林地方法院90年訴緝
    字第27號卷(二)第7 頁至第38頁；臺灣板橋地方法院檢察署87
    年度偵字第20916 號卷第3 頁、第4 頁）。又被告未經偉聖
    公司之同意，即擅自偽刻該公司名義之印章，並蓋於如附表
    所示之支票背面以為背書一節，亦經證人即偉聖公司負責人
    陳金錫於原審審理時證述綦詳（見90年度訴緝字第27號卷(一)
    第176 頁至第179 頁），並有被告承認偽刻印章所立之切結
    書（見臺灣士林地方法院檢察署87年度偵字第10936 號卷第
    10頁）、證人陳金錫所提出之偉聖公司印鑑證明書（見90年
    度訴緝字第27號卷(一)第211 頁）各1 紙在卷可憑，足證被告
    自白核與事實相符。被告於本院審理時雖改稱：丙○○係地
    下錢莊，收取伊1 個月百分之20之利息，伊僅係在付利息，
    並未向丙○○借款多達2 千餘萬元，實無詐欺丙○○云云，
    惟已為告訴人丙○○所否認，且被告就此部分亦無提出任何
    證據以供本院調查，其事後翻異前供，並不足取。本件事證
    明確，被告犯行堪予認定，應依法論科。
二、核被告所為，係犯刑法第216 條、第210 條行使偽造私文書
    罪、及同法第339 條第1 項詐欺取財罪。其未經偉聖公司同
    意，即偽刻偉聖公司印章，並於支票背面偽造偉聖公司之印
    文以為背書，復將該支票交付予乙○○，使乙○○誤以為偉
    聖公司已就該支票金額為背書而收受之，是被告行使偽造偉
    聖公司私文書之犯行自足以生損害於偉聖公司及乙○○；其
    偽造印章、印文之犯行為偽造私文書之部分行為；又其偽造
    私文書後復持以行使，其偽造私文書之低度行為應為行使之
    高度行為所吸收，均不另論罪。被告甲○○利用不知情之成
    年刻印業者偽造偉聖公司之印章，及利用不知情之方美燕持
    偽造背書及無法兌現之支票向告訴人乙○○、丙○○借款之
    行為，均為間接正犯。又其先後多次行使偽造私文書、詐欺
    取財之犯行，均時間緊接、方法相同，並觸犯構成要件相同
    之罪名，顯均係基於概括犯意為之，均應依連續犯規定論以
    一罪，並加重其刑。又被告所犯行使偽造私文書罪與詐欺取
    財罪間，有方法結果之牽連關係，為牽連犯，應依刑法第55
    條規定，從一重依行使偽造私文書罪處斷。公訴人雖未就被
    告於事實欄（一）中詐欺取財之犯行提起公訴，惟此部分犯
    行與已起訴之被告其餘詐欺取財、行使偽造私文書之犯行間
    ，具有連續犯、牽連犯之裁判上一罪關係，應為起訴效力所
    及，本院自得併予審理。
三、原審予以論罪科刑，固非無見。惟查：（一）被告係未經偉
    聖公司之同意，利用不知情之成年刻印業者，擅自偽刻偉聖
    公司之印章，原判決認定被告係持供蓋在貨櫃封條用之偉聖
    公司印章，於支票背面背書（即指盜用印章、印文），與本
    院認定不同；且如原審前開所述，被告僅係盜用偉聖公司印
    章、印文，惟原審竟將盜用之印文依刑法第219 條予以宣告
    沒收，自有不合。（二）被告於支票背面偽造偉聖公司之印
    文，應屬偽造私文書之部分行為，原判決漏未論及，亦有未
    洽。檢察官依循告訴人丙○○之請求提起本件上訴，認原審
    量刑過輕，就原審法院適法範圍裁量權之行使為爭執，固無
    理由，惟原判決既有前揭可議，自應由本院將原判決予以撤
    銷改判。爰審酌被告未經他人同意即偽造他人之印章，並以
    他人名義為背書行為，應予非難，惟其犯罪後坦承犯行，非
    無悔意，兼衡其犯罪之動機、目的、手段、智識程度及詐欺
    所得之金額甚多，惟已償還告訴人乙○○部分金額，犯罪後
    態度尚稱良好等一切情狀，仍量處如主文第2 項所示之刑，
    以示懲儆。
四、至被告偽造之「偉聖國際有限公司」印章1 枚，並無證據證
    明業已滅失，及如附表所示之支票號碼ＡＫ0000000 號、Ｔ
    Ｂ0000000 號、ＡＡ0000000 號背面偽造之「偉聖國際有限
    公司」印文各1 枚，不問屬犯人與否，均應依刑法第219 條
    規定沒收之。
據上論斷，應依刑事訴訟法第369 條第1 項前段、第364 條，第
299 條第1 項前段，刑法第56條、第339 條第1 項、第216 條、
第210 條、第55條、第219 條，罰金罰鍰提高標準條例第1 條前
段，判決如主文。
本案經檢察官曾忠己到庭執行職務。
中　　華　　民　　國　　94　　年　　7 　　月　　20　　日
　　　　　　　　　刑事第四庭    審判長法　官  許增男
　　　　　　　　　　　　　　　　　    法　官  周煙平
　　　　　　　 　 　　　　　　　　　　法　官  謝靜恒
以上正本證明與原本無異。
如不服本判決，應於收受送達後十日內向本院提出上訴書狀，其
未敘述上訴之理由者並得於提起上訴後十日內向本院補提理由書
（均須按他造當事人之人數附繕本）。
                                      書記官  魏淑娟
中　　華　　民　　國　　94　　年　　7 　　月　　20　　日
附錄：本案論罪科刑法條全文
刑法第339條第1項：
意圖為自己或第3人不法之所有，以詐術使人將本人或第3人之物
交付者，處5年以下有期徒刑、拘役或科或併科1000元以下罰金
。
刑法第216條：
行使第條至第條之文書者，依偽造、變造文書或登載不實事項或
使登載不實事項之規定處斷。
刑法第210條：
偽造、變造私文書，足以生損害於公眾或他人者，處5年以下有
期徒刑。
附表：
┌────┬─────────┬───────┬─────────┬───────────┬──────┐
│編   號 │   票       號    │  發  票  日  │    金      額    │     付   款   人     │發　票　人  │
├────┼─────────┼───────┼─────────┼───────────┼──────┤
│1       │ＡＫ0000000       │87年5月25日   │48萬5300元        │彰化商業銀行建成分行  │洪文雄      │
├────┼─────────┼───────┼─────────┼───────────┼──────┤
│2       │ＴＢ0000000       │87年6月12日   │49萬3700元        │華南商業銀行板橋分行  │林文雄      │
├────┼─────────┼───────┼─────────┼───────────┼──────┤
│3       │ＡＡ0000000       │87年7月15日   │48萬7500元        │臺北市第二信用合作社營│張錦枝      │
│        │                  │              │                  │業部                  │            │
└────┴─────────┴───────┴─────────┴───────────┴──────┘
